臺灣基隆地方法院刑事裁定　　　　　　　 95年度聲判字第9號
聲　請　人　乙○○
代　理　人　陳純仁律師
被　　　告　甲○○
被　　　告　丁○○
被　　　告　丙○○
上列聲請人因告訴被告違反商標法案件，不服臺灣高等法院檢察
署檢察長於中華民國95年12月4 日駁回再議之處分（95年度上聲
議字5390號），聲請交付審判，本院裁定如下：
    主  文
聲請駁回。
    理  由
一、按告訴人不服上級法院檢察署檢察長或檢察總長認再議為無
    理由而駁回之處分者，得於接受處分書後10日內委任律師提
    出理由狀，向該管第一審法院聲請交付審判；又按法院認為
    交付審判之聲請不合法或無理由者，應駁回之，而法院為裁
    定前，得為必要之調查，刑事訴訟法第258條之1、第258 條
    之3第2項前段、第3 項分別定有明文。又交付審判制度係監
    督「檢察官不起訴裁量權」之外部機制，法院僅在審查檢察
    官所為之不起訴或緩起訴處分是否正確，藉以防止檢察機關
    之濫權，是上揭條文所指「得為必要之調查」，僅以偵查中
    曾經顯現之證據為限，而不可就告訴人新提出之證據再為調
    查，亦不可蒐集偵查卷證以外之新證據資料，除認為不起訴
    處分書所載之理由違背經驗法則、論理法則或其他證據法則
    ，否則不宜率予裁定交付審判。
二、聲請人以被告甲○○係位於基隆市○○路133號2樓之海耐特
    戰略網路科技有限公司（下稱海耐特公司）之負責人，被告
    丁○○與丙○○則為夫妻關係，被告甲○○、丁○○與丙○○均明知「戰略迷王及圖」，業經告訴人乙○○於民國（下
    同）91年 6月間，向經濟部智慧財產局（下稱智慧財產局）
    申請註冊，經該局1年審核確認，並公告3個月後，於91年10
    月1日取得服務標章註冊（專用權期間自91年10月1日起，至
    101年9月30日止），被告甲○○與丁○○竟基於犯意之聯絡
    ，意圖欺騙他人，未經告訴人之同意或授權，自91年 3月18
    日起，在上址於招牌中使用前開服務標章之圖樣，經告訴人
    於92年 3月10日，以存證信函通知被告甲○○與丁○○於文
    到後 5日內，撤換該服務標章，被告甲○○與丁○○竟置之
    不理，經告訴人提出告訴後，被告甲○○、丁○○與丙○○
    竟又基於犯意之聯絡，由被告丙○○於92年 3月18日向智慧
    財產局申請註冊近似於戰略迷王之戰國迷王服務標章，且自
    92年3月間起，分別在基隆市○○路133號2樓、祥豐街763號
    1樓及臺北市○○街251號 1樓等地，使用戰國迷王之服務標
    章，因認被告甲○○與丁○○、丙○○違反商標法，經聲請
    人提出告訴，由臺灣基隆地方法院檢察署以94年度偵字第32
    97號、95年度偵字第3271號商標法案件偵辦，經該署檢察官
    偵查後，認為依證人張竣能、簡振興、簡德和、陳麗安、鄭
    經緯、陳志安、徐煌德等人之證言，及設備租賃契約書、不
    動產租賃契約書、智慧財產局專利商標資料檢索服務查詢結
    果、智慧財產局自行收納款項統一收據、大茂廣告工程行估
    價單及統一發票影本、照片12幀、智慧財產局94年 9月26日
    商標評定書及95年1月12日（95）慧商0082字第09590024940
    號函、估價單及送貨單各 2紙等書證，認被告等罪嫌尚屬不
    足，而於95年10月31日以94年度偵字第3297號、95年度偵字
    第3271號不起訴處分，聲請人不服，遂於法定期間內，向臺
    灣高等法院檢察署聲請再議，亦經臺灣高等法院檢察署檢察
    長於95年12月 4日以95年度上聲議字第5390號，認為再議為
    無理由而駁回再議，該處分書於95年12月14日送達聲請人，
    又聲請人之受送達地址在台北市○○路144號2樓，依法加計
    在途期間 2日，因聲請交付審判之法定期間為10日，而該期
    間末日即為95年10月26日，故聲請人於95年12月26日，委任
    陳純仁律師提出聲請交付審判理由狀，向本院聲請交付審判
    ，業經本院依職權調閱臺灣基隆地方法院檢察署94年度偵字
    第3297號、95年度偵字第3271號及臺灣高等法院檢察署95年
    度上聲議字第5390號卷宗核閱屬實，並有刑事交付審判聲請
    理由狀在卷供參，是認聲請人聲請交付審判之程序要件，符
    合刑事訴訟法第25 8條之1第1項之規定，聲請程序係屬適法
    ，核先敘明。
三、聲請意旨略以：
  (一)被告甲○○雖辯稱：將網咖設備出租予被告丁○○營業，惟
    其既未變更該網咖之負責人，其對網咖仍有利害關係，依常
    情，不會不過問網咖之名稱，茲其放任被告丁○○使用侵害
    聲請人之「戰略迷王」商標之名稱作為營業名稱，其有故意
    侵害聲請人商標之共同犯意甚明。
  (二)又聲請人於92年3 月10日所發存證信函受文者為「海耐特戰
    略網路科技有限公司」負責人甲○○，縱使甲○○、丁○○
    原不知聲請人對「戰略迷王」有商標權，但收受存證信函之
    時，即難再諉為不知，並於聲請人催告期限屆滿，仍未將「
    戰略迷王」招牌拆除，顯有故意侵害聲請人商標權之犯意。
  (三)再者，聲請人與被告丁○○均於90年8 月間開設網咖，亦同
    為使用「網咖大聯盟」系統者之一（即加盟店之一），遊戲
    軟體及維修均由同一公司維修組負責，加盟店中僅聲請人自
    創使用「戰略迷王」之招牌營業，由於使用同一系統者彼此
    間之經營狀態互相關心，故丁○○不可能不知聲請人使用「
    戰略迷王」之名稱營業。
  (四)聲請人自91年4 月間起，即以「戰略迷王」在電視上大作廣
    告，因此「戰略迷王」知名度大開，生意亦佳，丁○○不可
    能不知聲請人是使用「戰略迷王」之名稱營業。
  (五)被告丁○○與丙○○明知聲請人有「戰略迷王」之商標權，
    意為混淆視聽，而以「戰國迷王」之字樣向智慧財產局申請
    商標，並使用於其經營之網咖上，而「戰國迷王」經評定有
    近似之嫌而撤銷其商標後，未立即停止使用，招攬海報仍使
    用「戰國迷王」名稱，其有故意魚目混珠之犯意甚明。
  (六)綜上，被告等人有觸犯商標法之犯意，至為明確。
四、本院查：
　(一)被告甲○○雖仍為設於基隆市○○路133號2樓海耐特戰略網
    路科技有限公司」登記名義負責人，惟證人即藝大廣告社之
    負責人張竣能於92年5月21日偵查中證稱：我在91年3月間，
    有替丁○○製作廣告看板，叫我去做的是丁○○等語，核與
    被告丁○○所提出之藝大廣告社估價單影本1 紙記載之工作
    內容相符，證人即該公司股東簡振興、簡德和、陳麗安、鄭
    經緯亦於偵查中證稱：戰略高手網路咖啡店有出租給被告丁○○等語；證人簡振興於偵查中證稱：幾年前我有將基隆市
    ○○路133號2樓租給甲○○，甲○○開設網咖店，後來因為
    店內的生意不好，他就將店租給丁○○，丁○○已承租約2
    、3 年了等語，而被告丁○○確有付款給證人簡振興，有不
    動產租賃契約書、被告丙○○所立之支票影本在卷足憑，再
    參以被告甲○○與丁○○就基隆市○○路133號2樓之公司執
    照及設備等，確有簽立期間自91年3月23日至93年3月31日之
    設備租賃契約書，有設備租賃契約書可證，可見，被告甲○○確於91年3 月間即將基隆市○○路133號2樓之公司經營權
    讓予被告丁○○，從而，被告丁○○日後於該店使用戰略迷
    王、戰國迷王服務標章，顯與被告甲○○無關。
  (二)又聲請人確於92年3 月10日以收件人為「海耐特戰略網路科
    技有限公司」負責人甲○○寄發存證信函，內容係聲明伊擁
    有服務標章「戰略迷王」之商標權，請甲○○於文到後5 日
    內立即撤換「戰略迷王」之招牌，有該存證信函在卷可按，
    惟查，被告丁○○於92年3 月11日（即聲請人寄發存證信函
    翌日）收到存證信函後，即於12日（翌日）向經濟部智慧財
    產局查詢相關資料，目的係確認聲請人所主張之服務標章專
    用權是否屬實，及其專用範圍，並於確認無誤後，旋於隔日
    （13日）找廣告公司更換招牌，嗣因廣告公司更換招牌約5
    個工作天，故遲至3 月18日始完成招牌更換，改名為「戰國
    迷王」等情，業據證人即被告會計師陳志安於偵查中證述明
    確（詳94年度偵字第3297號偵查卷第50、51頁），並有經濟
    部智慧財產局收據、估價單、統一發票附卷可按，可證被告
    丁○○於92年3 月11日收受存證信函尚不知聲請人有「戰略
    迷王」之服務標章，至查詢後始確認聲請人有「戰略迷王」
    之商標權，並即刻請廣告公司更換招牌，雖已超過聲請人之
    催告期限，但係廣告商作業之關係，非被告丁○○故意拖延
    ，由此可見，被告丁○○並無意圖欺騙他人而使用「戰迷略
    王」服務標章之犯意。
  (三)再者，聲請人陳稱：自91年4 月間起，即以「戰略迷王」在
    有線電視台大作廣告等語，並提出廣告委（刊）播單、委刊
    廣告及製作合約書等為證，惟查，被告丁○○係接獲聲請人
    之存證信函，再委託會計師查證無訛後，即速請廣告公司更
    換廣告看板，如上述，故不能僅以聲請人在有線電視台製播
    「戰略迷王」之廣告，即認定被告丁○○必然知悉聲請人有
    「戰略迷王」之商標權。況且，聲請人係在未取得商標權之
    前，即委託廣告公司製播「戰略迷王」之廣告，亦難以聲請
    人在有線電視台製播廣告，即推定被告丁○○確知聲請人有
    商標權，此部分，自不能證明被告丁○○有意圖欺騙他人而
    使用「戰迷略王」服務標章之犯意。
  (四)被告丙○○曾於92年3 月18日，向智慧財產局申請戰國迷王
    之服務標章註冊，經該局於93年1月1日審定公告後，聲請人
    於94年3月28日，以該服務標章有違反商標法第23條第1項第
    13款、第14款規定之情事，申請智慧財產局評定，經該局於
    94年9 月26日以戰國迷王服務標章，有相同或近似於戰略迷
    王服務標章之情事，而撤銷戰國迷王服務標章，因被告丙○○未於法定期間內對於該評定提出訴願，而於94年12月16日
    確定，此有該局94年9月26日商標評定書及95年1月12日（95
    ）慧商0082字第09590024940 號函在卷可稽，而被告丁○○
    於94年10月15日即委託大茂廣告工程行，將基隆市○○路及
    臺北市○○路之戰國迷王網咖店之招牌更換為戰國，並分別
    於同年10月25及31日更換完成，此分別有估價單及送貨單各
    2紙在卷可參，而證人徐煌德亦於95年4 月12日及同年7月31
    日偵查中證稱：我有幫丁○○將基隆市○○路及臺北市○○
    路的戰國迷王換為戰國，時間在估價單上估價完後2、3天做
    好，祥豐街那間我沒有去改，因為聽說已經倒了等語。再經
    台灣基隆地方院檢察署命警於95年 7月25日及28日，前往基
    隆市○○路、臺北市○○路之前開網咖店及基隆市○○街76
    3 號現場勘查之結果，現在基隆市○○路、臺北市○○路營
    業之網咖店，店名確為戰國網咖店，而非戰國迷王或戰略迷
    王網咖店，至於基隆市○○街763號之網咖店，則已停業，
    該屋出租中，此分別有偵查報告及現場照片在卷可參。足見
    被告丁○○及丙○○於前開商標評定確定前，即停止使用前
    開商標，而渠等於申請商標註冊後，經智慧財產局撤銷原商
    標註冊前，雖有使用戰國迷王之商標，然渠等使用該商標，
    既係經過智慧財產局之審定，自難認渠等有侵害他人商標之
    故意。
  (五)聲請人雖以被告丁○○所經營位於基隆市○○路之戰國網咖
    店，外觀招牌上，於95年3 月31日仍有戰國迷王之字樣，且
    招攬業務員之海報上，仍使用「戰國迷王」名稱，其有故意
    魚目混珠之犯意甚明云云，惟查，依聲請人所提出之照片所
    示，「迷王」確已拆除白色字體及霓虹燈，並造成色澤反差
    ，僅餘「戰國」之白色字及霓虹燈，下方及左方，分別有戰
    國之新招牌，有該等照片為證，證人即替丁○○製作「戰國
    」招牌之徐煌德亦於偵查中證稱：在估價單製作完成後之 2
    、 3天即已更換「戰國」招牌等語，並有95年10月15日估價
    單、同年月25日及31日之估價單附卷可佐，顯然被告丁○○
    於94年10月其「戰國迷王」服務標章遭智慧財產局撤銷後，
    即更換招牌無訛，只是裝設新招牌後，未將原有之舊招牌卸
    下，是難認渠等有使用戰國迷王招牌之意思，又證人陳均鴻
    證稱：我在丁○○的網咖店工作4年多，在95年5月離職，工
    作地點是仁一路133號2樓，我擔任店長，一開始店名是戰略
    迷王，後來改為戰國迷王，是因為有商標的問題才改，後來
    在去年年底改為戰國，但為何要改戰國我不清楚，我有看過
    照片上的海報，這是員工貼的，但我不知道是誰貼的，可能
    是我沒有交代清楚，因為有人做比較久，所以他們還是用舊
    的店名，丁○○有發現店名用戰國迷王，他有叫我撤掉，他
    有告訴我，店名改為戰國，我有告知員工，但可能沒交接清
    楚，因為我們是三班制的等語。證人王怡琄則證稱：我曾在
    丁○○所開設的網咖店工作，我在基隆市○○路、仁一路口
    那邊做了1、2年，做到95年3、4月，我擔任櫃台，我工作期
    間的店名是戰國迷王，但是後來招牌改為戰國，丁○○沒有
    跟我說過店名改為戰國，後來我貼了戰國迷王徵人的海報後
    ，他才告訴我名字改為戰國，他說他有告訴店長陳均鴻，但
    陳均鴻沒跟我說過，可能是我沒有交接好，照片上的海報是
    我貼的，我有跟丁○○說要徵人及優惠的價格，但沒有跟他
    說海報文字的內容等語。足見該海報之所以會出現戰國迷王
    之字樣，係員工之作業疏失，尚難據此認被告丁○○與丙○○涉有違反商標法罪嫌。
  (六)至聲請人稱與被告丁○○均於90年8 月間開設網咖，亦同為
    使用「網咖大聯盟」系統者之一（即加盟店之一），遊戲軟
    體及維修均由同一公司維修組負責，加盟店中僅聲請人自創
    使用「戰略迷王」之招牌營業，由於使用同一系統者彼此間
    之經營狀態互相關心，故丁○○不可能不知聲請人使用「戰
    略迷王」之名稱營業云云，然查上開證據於偵卷中並未顯現
    ，而交付審判制度並非偵查作為之延伸，聲請人上開須另調
    查證據之主張，既屬原偵查卷證以外之蒐證作為，依前揭說
    明，本院審查中無從逕予發動偵查作為。
五、綜上觀之，本案被告甲○○、丁○○、丙○○不構成商標法
    罪嫌，業經原不起處分及駁回再議處分書詳加論述所憑證據
    及其認定之理由，並經本院依職權調閱前揭偵查卷宗查核無
    誤。且原處分所載之證據取捨及事實認定之理由，並未違背
    經驗法則、論理法則或其他證據法則，原檢察官及臺灣高等
    法院檢察署檢察長以被告犯罪嫌疑不足，予以不起訴處分及
    駁回再議之聲請，並無不當，且聲請人聲請交付審判所主張
    之事實與理由亦不足以達到「足認被告有犯罪嫌疑」之起訴
    門檻，揆諸前述，本件交付審判之聲請無理由，應予駁回。
六、依刑事訴訟法第258 條之3 第2 項前段，裁定如主文。
中　　華　　民　　國　　96　　年　　4　　月　　17　　日
                  刑事第三庭審判長法    官  王福康
                                  法    官  何怡穎
                                  法    官  齊潔
以上正本證明與原本無異。
本件裁定不得抗告。
中　　華　　民　　國　　96　　年　　4　　月　　 17 　日
                                  書 記 官  潘端典
